【裁判字號】    95,交抗,214
【裁判日期】    950329
【裁判案由】    違反道路交通管理處罰條例
【裁判全文】
臺灣高等法院交通事件裁定             95年度交抗字第214號
    抗  告  人
    即受處分人  甲○○
上列抗告人因違反道路交通管理處罰條例事件，不服臺灣士林地
方法院中華民國95年1月20日裁定（95年度交聲字第12號），提
起抗告，本院裁定如下：
    主  文
抗告駁回。
    理  由
一、原裁定意旨略以：本件抗告人即受處分人甲○○於民國（下
    同）94年10月16日晚間7時30分許，騎乘車號DMK─906號輕
    型機車，在台北市○○街85巷口處，經警攔停舉發「酒精濃
    度超過規定標準者（0.4-0.55）」之違規，依道路交通管理
    處罰條例第35條第1項第1款規定，裁處罰鍰3萬元，並吊扣
    駕駛執照1年。原審認原處分機關之裁處並無違誤而駁回抗
    告人之異議等語。
二、抗告意旨略以：（一）員警開單日期為94年10月16日，卻寫
    成10月31日，嗣後方改回10月16日。（二）抗告人之機車並
    未發動，且人沒有在車上，機車是用牽的，為何要酒測開單
    。
    （三）員警並非攔停開單，而是將抗告人帶至派出所後才作
    酒測云云。
三、按汽車駕駛人駕駛汽車經測試檢定酒精濃度超過規定標準情
    形者，處新臺幣15,000元以上60,000元以下罰鍰，並當場移
    置保管其車輛及吊扣其駕駛執照1年，道路交通管理處罰條
    例第35條第1項第1款定有明文。又汽車（依道路交通管理處
    罰條例第3條第8款規定，包括機器腳踏車）駕駛人有飲用酒
    類或其他類似物後其吐氣所含酒精濃度超過每公升0.25毫克
    或血液中酒精濃度超過百分之0.05以上者，不得駕車，道路
    交通安全規則第114條第2款規定甚明。
四、經查：
（一）抗告人於前揭時、地經警作酒測，酒測值為0. 49毫克之
      事實，此為抗告人所不爭執，亦有臺北市政府警察局94
      年10月16日北市警交大字第AEB411344號舉發違反道路交
      通管理事件通知單及酒精濃度測試單各1紙在卷足憑（見
      原審卷第6頁）。而該酒精濃度測試單上測試時間為94年
      10月16日晚間7時30分，係員警攔停舉發抗告人之時間無
      訛，故抗告人辯稱員警並非當場攔停開單，而是將抗告人
      帶至派出所後才作酒測云云，委無可採。又本件員警開單
      舉發之日期為94年10月16日，承辦員警初雖誤填為94年10
      月31日，惟嗣後已更正為94年10月16日，且加蓋員警之職
      名章於更改處（見原審卷第7頁），尚難以此即認定員警
      之舉發有誤，併予敘明。
（二）抗告人雖辯稱：當時其人沒有在車上，機車並未發動是用
      牽的云云。惟證人即本件舉發警員胡賢哲於原審到庭結證
      稱：伊是在執行巡邏時發現異議人騎車沒戴安全帽，並看
      他有酒味才對他做酒測等語明確（見原審95年1月16日訊
      問筆錄第2頁）。衡情證人胡賢哲為臺北市政府警察局大
      同分局民族派出所之員警，僅係於執行巡邏勤務適時發現
      抗告人違規情形而上前取締，其與異議人素不相識，復無
      怨隙，應無甘冒觸犯偽證之罪責，故意構陷抗告人之必要
      ，苟無其他積極證據可佐，難認其有何濫行舉發違規之情
      形。另依道路交通管理處罰條例科處行政罰事件，依據公
      法爭議之舉證責任分配法則，固應先由行政機關就其業已
      履踐相關正當法律程序，以及人民應受處罰之客觀違反法
      令行為，負證明之責，受處罰人就行政機關已為相當證明
      之前開事項，若主張欠缺主觀歸責條件或為其他抗辯，亦
      須就其所辯提出反證。惟行政機關對於前開應為舉證事項
      ，並非不得以執行查察取締勤務人員，依據調查人證之程
      序，使就親歷事實提供不可替代之證明方法。受處罰人就
      該證人所述見聞經過之真實性倘有質疑，除依法定交互詢
      問程序加以檢驗外，亦不得僅因證人之個人身分、地位或
      與當事人之關係而謂其不得作證，或憑己意指為必須代以
      其他特定之證據方法，此在證人業已具結願依偽證罰則擔
      保證言可信之場合，尤屬當然。從而本件抗告人既未就證
      人胡賢哲之舉發有誤提出相關證據以供調查，本院復查無
      其他證據足資證明證人胡賢哲有捏造事實違法取締之情事
      ，則其本於維護交通秩序、安全職責所為之舉發，自應受
      到合法、正確之推定，故其所為之前揭證言，應堪採信。
（三）又抗告人於原審辯稱：其沒有騎車，係從廣州街牽車到大
      龍街云云。然查，廣州街係隸屬於臺北市萬華區○○○○
      街係隸屬於臺北市大同區，兩地相距甚遠，衡諸常情，一
      般人豈有於酒後不勝酒力之際，仍獨自1人牽車自廣州街
      至大龍街之可能，益徵抗告人所辯，核與常情有違，殊難
      採信。本件事證明確，抗告人確有騎乘機車酒精濃度超過
      規定標準之違規事實，應堪認定。
五、綜上所述，原審以抗告人確有在前述時、地酒後駕車且酒精
    濃度超過規定標準之違規行為，認原處分機關依道路交通管
    理處罰條例第31條第1項第1款之規定，裁處抗告人罰鍰3萬
    元並吊扣駕駛執照12月，並無不當，而駁回抗告人異議之聲
    明，經核並無不合，本件抗告為無理由，應予駁回。
據上論斷，應依道路交通案件處理辦法第26條，刑事訴訟法第
412條，裁定如主文。
中    華    民    國    95    年    3     月    29    日
                  交通法庭審判長法  官  鄭文肅
                                法  官  江國華
                                法  官  楊炳禎
以上正本證明與原本無異。
不得再抗告。
                                書記官  廖素花
中    華    民    國    95    年    3     月    31    日


司法院資訊處製作；財團法人民間司法改革基金會備份。
